臺灣新北地方法院刑事判決
111年度易字第123號
公  訴  人  臺灣新北地方檢察署檢察官
被      告  馮潔金


上列被告因妨害名譽案件，經檢察官提起公訴（110年度偵字第2
1215號），本院判決如下：
    主  文
馮潔金犯公然侮辱罪，處拘役貳拾日，如易科罰金，以新臺幣壹
仟元折算壹日。
    事  實
一、馮潔金與黃巧妮有停車糾紛，於民國110年3月17日17時許，
    馮潔金因再度對黃巧妮車輛停放位置不滿，竟基於公然侮辱
    之犯意，在其位在新北市鶯歌區晨曦街之住家前（地址詳卷
    ）、不特定人得共見共聞之庭院內，接續以「野胚子」、「
    野種」等語多次辱罵黃巧妮，足以貶損黃巧妮之人格及社會
    評價。
二、案經黃巧妮訴由新北市政府警察局三峽分局報告臺灣新北地
    方檢察署檢察官偵查後起訴。
    理  由
壹、證據能力：
    本案所引被告以外之人於審判外之言詞或書面陳述而屬傳聞
    證據部分，公訴人、被告馮潔金在本院言詞辯論終結前，均
    未聲明異議，復經本院審酌認該等證據之作成無違法、不當
    或顯不可信之情況，而非供述證據亦非公務員違背法定程序
    所取得，依刑事訴訟法第158條之4反面解釋、第159條之5之
    規定，均有證據能力。
貳、實體部分：
一、認定事實所憑之證據及理由
    訊據被告固坦承有於上開時、地，出言「野種」、「野胚子
    」等語，惟矢口否認有何公然侮辱犯行，辯稱：我沒有指名
    道姓，且我是在自己院子說話，不是在大街上云云（本院卷
    第61至62頁）。經查：
  ㈠上揭犯罪事實，業據告訴人於偵查中結證明確，被告亦坦承
    有口出前揭話語之事實（本院卷第40頁），並有本院勘驗筆
    錄暨錄影畫面擷圖共16張在卷可查（本院卷第37至40頁、第
    45至52頁），堪已認定。
  ㈡被告固以前揭情詞置辯，然按刑法上之公然侮辱罪，係指侮
    辱他人，且該侮辱行為係公然為之始可成立，所謂「公然」
    ，係指不特定多數人得以共見共聞之狀態，不以實際上果已
    共見共聞為必要；所謂「侮辱」，係以使人難堪為目的，以
    言語、文字、圖畫或動作，表示不屑輕蔑或攻擊之意思，足
    以對於個人在社會上所保持之人格及地位，達貶損其評價之
    程度而言。查被告於上揭時、地對告訴人辱罵「野種」、「
    野胚子」，而「野種」係一詞暗指非經婚姻關係所生子女，
    文字不雅，具貶義；「胚子」則有引喻人之品性氣質之意，
    此經教育部國語辭典簡編本釋明在卷，從而「野胚子」一詞
    自亦屬對人直接謾罵之用語，有輕蔑、使人難堪之意思，客
    觀上已足使受罵者感到難堪與屈辱。況被告於本院準備程序
    時自承：我是有說「野胚子」，當時告訴人在我家門口停車
    ，我要告訴人不要把車停在我家門口等語（本院卷第36頁）
    ，此亦經本院勘驗現場錄影畫面屬實，可徵被告辱罵之緣由
    ，係雙方因停車問題而起爭執，足見被告乃因與告訴人發生
    口角爭執，故以前揭用語回應告訴人。而「野種」、「野胚
    子」等語並非屬於理性討論之際所使用之語言，亦與任何具
    體事實無涉，核屬一般市井穢語，客觀上足以使受罵者感到
    難堪與屈辱，且被告僅因與告訴人生嫌隙即以上開言語辱罵
    告訴人，依當時之客觀情境及依一般社會通念，實已貶損告
    訴人之人性尊嚴，並使告訴人感到難堪與屈辱，堪認被告當
    時係為發洩不滿情緒，逕以該詞辱罵告訴人，並無何自辯或
    釐清事實之意，聽聞者亦明顯可感受陳述人情緒激動、憤怒
    ，自屬攻擊他人人格之言詞，而足以貶損告訴人之名譽及尊
    嚴評價，當無疑義。被告辯稱其僅係罵雜草、並未指名道姓
    云云（偵查卷第38頁，本院卷第36頁），核均屬臨訟卸責之
    詞，無以為採。
  ㈢被告雖辯稱其僅係在住家內說話云云。然按刑法分則中「公
    然」之意義，祇以不特定人或多數人得以共見共聞之狀況為
    已足（司法院院字第2033號解釋意旨參照）。查被告對告訴
    人口出前揭穢語之地點，係在其住家門前之開放庭院區，該
    庭院雖在被告住家大門及柵欄內，然並非四周均有屏障之場
    所，路經該巷弄之不特定人均得見聞其行止，且告訴人所在
    之處亦為該住處前公眾得行經之道路上，顯屬不特定多數人
    人得以共見共聞之場所至明。
  ㈣綜上，被告以前揭情詞空言否認本案犯行，要無可採。被告
    上開犯行，堪予認定，應依法論科。
二、論罪科刑
  ㈠核被告所為，係犯刑法第309條第1項之公然侮辱罪。
  ㈡按數行為於同時同地或密切接近之時地實施，侵害同一之法
    益，各行為之獨立性極為薄弱，依一般社會健全觀念，在時
    間差距上，難以強行分開，在刑法評價上，以視為數個舉動
    之接續施行，合為包括之一行為予以評價，較為合理，則屬
    接續犯。查被告基於公然侮辱單一犯意，在上開時、地，公
    然接續以「野種」、「野胚子」等語辱罵告訴人，可認被告
    係在密接之時地為前揭犯行，且各次所侵害之法益相同，行
    為之獨立性堪認薄弱，依前開說明，屬接續犯，僅論以一罪
    。
  ㈢爰審酌被告僅因對告訴人停放車輛之位置不滿，未思理性溝
    通，竟於不特定多數人得共見聞之場所，口出惡言、恣意辱
    罵，且犯後始終否認犯行，迄未與告訴人達成和解或取得諒
    解，及其本案所為對告訴人所造成身心受創及名譽受損之犯
    罪情狀，暨其犯罪手段情節，自陳高中畢業、無業、依賴其
    夫之退休俸維持生活之家庭生活與經濟狀況等一切情狀（本
    院卷第62頁），量處如主文所示之刑，並諭知易科罰金之折
    算標準。
據上論斷，依刑事訴訟法第299條第1項前段，判決如主文。
本案經檢察官劉文瀚偵查起訴，由檢察官林亭妤到庭執行職務。
中　　華　　民　　國　　111 　年　　3 　　月　　31　　日
                  刑事第十八庭  法  官  詹蕙嘉
上列正本證明與原本無異。
如不服本判決，應於判決送達後20日內敘明上訴理由，向本院提
出上訴狀 (應附繕本) ，上訴於臺灣高等法院。其未敘述上訴理
由者，應於上訴期間屆滿後20日內向本院補提理由書「切勿逕送
上級法院」。
                                書記官  李郁禎
中　　華　　民　　國　　111 　年　　3 　　月　　31　　日
附錄本案論罪科刑法條全文：
中華民國刑法第309條
公然侮辱人者，處拘役或9千元以下罰金。
以強暴犯前項之罪者，處1年以下有期徒刑、拘役或1萬5千元以
下罰金。